高雄高等行政法院裁定　　　　　　　　　　　　　　　九十二年度訴更字第七三號
　　原　　　告　甲○○
　　訴訟代理人　馮明雄律師
　　被　　　告　臺南縣政府
　　代　表　人　乙○○縣長
　　訴訟代理人　丙○○
　　　　　　　　李孟哲律師
右當事人間因違章建築事件，原告提起行政訴訟。經本院裁定（九十年度訴字第二一
一六號）後，復經最高行政法院發回更審。本院裁定如左：
　　主  文
原告之訴駁回。
訴訟費用（包含更審前訴訟費用）由原告負擔。
　　理  由
一、按「原告之訴，有左列各款情形之一者，行政法院應以裁定駁回之。但其情形可
    以補正者，審判長應定期間先命補正：一、．．．十、起訴不合程式或不備其他
    要件者。」、「確認行政處分無效及確認公法上法律關係成立或不成立之訴訟，
    非原告有即受確認判決之法律上利益者，不得提起之。其確認已執行完畢或因其
    他事由而消滅之行政處分為違法之訴訟，亦同。確認行政處分無效之訴訟，須已
    向原處分機關請求確認其無效未被允許，或經請求後於三十日內不為確答者，始
    得提起之。」行政訴訟法第一百零七條第一項第十款、第六條第一項、第二項分
    別定有明文。又所謂行政處分，係指中央或地方機關就公法上具體事件所為之決
    定或其他公權力措施，而直接對外發生法律效果之單方行政行為，訴願法第三條
    第一項規定甚明，而所謂直接發生法律上效果係由該行政行為直接發生者，該行
    政行為始得構成行政處分，若為實現已確定行政處分之接續執行行為，不得認為
    獨立之行政處分，最高行政法院八十九年度裁字第一０九一號裁定足資參照。再
    者，行政機關運用物理的強制力，以實現行政處分之內容，或逕行執行法令之「
    強制措施」，乃屬於事實行為之一種（參見吳庚著「行政法之理論與實用」增訂
    七版第四二四頁）。則行政機關運用物理的強制力，以實現行政處分之內容，或
    逕行執行法令之「強制措施」，並非行政處分，自非前揭確認之訴之爭訟標的，
    合先敘明。
二、本件原告起訴主張：原告所有台南縣仁德鄉大甲村一六五之四號西邊木造石綿瓦
    廠房，於民國（下同）七十五年六月間取得台南縣仁德鄉公所核發之「仁德鄉實
    施都市計畫以外地區建築物完工證明書」，確係一合法建築物，被告在未為任何
    通知之情況下，竟於八十七年十一月四日凌晨四、五時，強行拆除系爭廠房，連
    同價值不貲之機具設備全部搗毀殆盡，顯已違反行政執行法第二十七條「以書面
    限期履行」及第五條「執行時間限制」等規定。又當時原告經鄰舍告知上開拆屋
    情事，即趕赴現場出示完工證明書聲明異議，惟被告非但未停止，猶繼續強行拆
    除系爭廠房，亦違反行政執行法第九條及違章建築處理辦法之相關規定。再者，
    八十七年十二月十六日上午十時三十分被告所屬工務局、建設局、台南縣議會及
    台南縣仁德鄉公所等單位均派員會同原告前往勘驗現場，確認在當日拆除名冊中
    並未載有原告姓名及系爭廠房，被告並於八十八年一月五日以八八府工建字第二
    一九五八七號函同意依前開會勘紀錄辦理賠償，然被告迄今未為任何補償，一再
    主張其拆除系爭廠房之行為為合法之行政處分，使原告請求賠償權利存否處於不
    明確，致原告在私法上之地位有受侵害之危險，此項危險得以提起本件確認之訴
    之判決除去之，為此請求判決確認被告於八十七年十一月四日就原告所有台南縣
    仁德鄉大甲村一六五之四號西邊木造石綿瓦廠房乙棟，面積四一六平方公尺作成
    認定係屬違章建築並執行之行政處分違法云云。被告則以原告提起本訴，並未依
    行政訴訟法第六條第二項規定向原處分機關請求確認行政處分違法，是原告之訴
    為不合法，請求判決駁回原告之訴等語置辯。
三、經查，本件原告請求確認被告所作成認定系爭房屋為違章建築之行政處分違法部
    分，因系爭房屋業經被告於八十七年十一月四日凌晨四、五時執行拆除，此自原
    告前揭主張自明，核屬行政訴訟法第六條第一項後段所稱：「確認已執行完畢或
    因其他事由而消滅之行政處分為違法」之情形，然依同條第二項規定，提起確認
    已解消處分違法之訴訟，須先向原處分機關請求確認其無效未被允許，或經請求
    後於三十日內不為確答者，始得提起之（詳吳庚著「行政爭訟法論」修訂版第一
    一七頁），然原告並未依前開規定向被告請求為確認之行為，業據原告訴訟代理
    人自承在案（詳本院九十三年一月六日準備程序筆錄），則原告遽行提起確認已
    解消之行政處分為違法之訴訟，即不合法。至原告並請求確認八十七年十一月四
    日所為之強制拆除執行違法部分，核其性質，係被告依據違章建築處理辦法所為
    之強制拆除行為，不論係被告為執行已確定行政處分之「實施行為」，抑或運用
    物理強制力而逕行執行法令之「強制措施」，均屬於行政機關所為直接發生事實
    上效果之行政作為，即實務及學理上所共認之「事實行為」，非屬行政處分，揆
    諸首揭說明，即不得為確認之訴爭訟標的。本件原告以被告強制拆除系爭廠房之
    行為，違反行政執行法第五條、第九條及第二十七條等規定為由，提起確認被告
    對前揭系爭房屋強制拆除執行之行政處分為違法云云，自與確認之訴以行政處分
    為標的之要件不合。綜上所述，原告提起本件訴訟，為不備起訴要件，顯非適法
    ，應予駁回。又依程序不合，實體不究之原則，兩造其餘有關實體上爭執，本院
    自毋庸加以審酌，附此敘明。
據上論結，本件原告之訴為不合法，爰依行政訴訟法第一百零七條第一項第十款、第
一百零四條，民事訴訟法第九十五條、第七十八條，裁定如主文。
中　　　華　　　民　　　國    九十三　　年　  　一　　　月　　　九　　　日
                              高雄高等行政法院第三庭
                                          審判長法官   江幸垠
　      　　　　　　　　　　　            法      官   林石猛
     　   　　　　　　　　　　　          法      官   戴見草
右為正本係照原本作成。
如不服本裁定，應於送達後十日內，向本院提出抗告狀並表明抗告理由，如於本裁定
宣示後送達前提起抗告者，應於裁定送達後十日內補提抗告理由書（須按他造當事人
人數附繕本）。
提起抗告應繳納送達用雙掛號郵票六份（每份三十四元）。
中　　　華　　　民　　　國    九十三　　年　  　一　　　月　　　九　　　日
                                          法院書記官   嚴寶明
